臺灣高等法院臺中分院民事裁定　96年度破抗字第15號
抗　告　人　　翁啟超即揚群貿易有限公司清算人
抗告人因聲請宣告破產事件，對於中華民國96年3月14日台灣台
中地方法院96年度破字第25號所為裁定提起抗告，本院裁定如下
：
    主  文
原裁定廢棄，發回台灣台中地方法院。
    理  由
一、抗告意旨略為：(一)抗告人聲請破產乃依公司法第89條第1項
    規定所不得不應依法進行程序，而關於揚群貿易有限公司(
    簡稱「揚群公司」)之營業稅款、營業所得稅款、關稅稅款
    於破產程序中應屬優先債權，故仍需依破產程序始得受償，
    然原裁定卻以揚群公司對上開稅款應無法清償，自無准允聲
    請破產等等為駁回抗告人聲請，是有違法。(二)再者，破產程
    序將使破產財團費用增加，而減少破產債權之受償，此乃係
    破產程序是否浪費浩繁或單純簡易之考量問題，楊群公司聲
    請破產宣告既為法律所定，且有法院監督破產是否確實、破
    產管理人是否依法執行及費用是否必須等，故應遵行程序與
    破產受償金額，應無必要之關聯性等語以為抗告。
二、按破產，對債務人不能清償債務者，宣告之，為破產法第57
    條所明定。又依同法第148條規定之旨趣，除債務人之財產
    不敷清償破產財團之費用及財團之債務外，尚難認無宣告破
    產之實益。是以法院就破產之聲請，應依職權為必要之調查
    ，倘債務人確係毫無財產可構成破產財團，或債務人之財產
    不敷清償破產財團之費用及財團之債務，無從依破產程序清
    理其債務時，始得以無宣告破產之實益，裁定駁回聲請，此
    觀司法院25年院字第1505號解釋自明。另按稅捐稽徵法第6
    條第1項、加值型及非加值型營業稅法第57條及關稅法第95
    條第4項規定稅捐之徵收，優先於普通債權，係相對於其他
    普通債權而言。依破產法第112條規定，僅先於他債權而受
    清償而已。又依同法第97條、第98條、第108條規定，破產
    程序宣告前之稅捐債權不具別除權，為破產債權，是其受破
    產財團之清償次序仍在財團費用及財團債務之後。準此，認
    定有無宣告破產之實益，應調查審認債務人之財產是否足敷
    清償破產財團費用及財團債務，而非以破產債權是否得受清
    償而定。經核原裁定駁回理由以：前開營業稅捐、關稅債權
    依法應較普通債優先受償，且聲請人自承揚群公司僅有現金
    181萬5992元與存款86萬7796元，已不足清償所欠應優先清
    償之前開營業稅、關稅，自無聲請破產之必要。蓋聲請人之
    資產已不足清償前開稅捐，其他債權人更無受償之可能，倘
    予宣告破產，反而須優先支付破產財團之管理、分配所生之
    費用及破產管理人之報酬等財團費用，將使破產財團之財產
    更形減少，將使優先債權人即稅捐機關之債權減少分配或無
    從分配，甚至不敷清償財團費用，其他債權人更無在破產程
    序受分配之可能，顯與破產制度之本旨不合等語。惟見前開
    規定，破產宣告前之稅捐債權於破產宣告後屬破產債權，破
    產人現有資產得否清償稅捐債權，並非宣告破產所應具備之
    要件，是原裁定不無將破產宣告前之欠稅認定屬破產財團費
    用，而非破產債權，自有未當。另查揚群公司自承現有資產
    (現金與存款)總計268萬3788元，而所積欠債務有財政部中
    區國稅局營業稅及營業事業所得稅共79萬340元 (原審卷第
    24頁)、財政部基隆關稅局關稅1131萬6318元 (原審卷第22
    頁)、經陳報之超峰汽車實業有限公司帳款3萬150元、超亨
    企業帳款26萬1500元。惟揚群公司所陳報第三人普通債權部
    分是否真實？財團費用及財團債務若干？即有無宣告破產實
    益，均未見原審調查說明，即予駁回，是有速斷之嫌。本院
    為審酌事實認定之審級利益，予以發回原法院，另為適當之
    裁定。
三、據上論結，原裁定有未盡職權調查之違誤，依破產法第5條
    ，民事訴訟法第492條，裁定如主文。
中　　華　　民　　國　　96　　年　　5 　　月　　31　　日
                  民事第五庭    審判長法　官  林陳松
　　　　　　　　　　　      　　　　　法　官  古金男
　　　　　　　　　　　      　　　　　法　官  鄭金龍
以上正本係照原本作成。
再為抗告應以適用法規顯有錯誤為理由，並經本院之許可，該許
可以原裁定所涉及之法律見解具有原則上之重要性者為限。
如提起再抗告者應於裁定送達後10日內向本院提出抗告理由狀（
須按照他造人數附具繕本）並繳納抗告裁判費新臺幣1,000元，
同時委任律師或具有律師資格之關係人為代理人。
                                      書記官  陳振海
中　　華　　民　　國　　96　　年　　6 　　月　　1 　　日
                                                      Ｍ
